【裁判字號】    99,上訴,1605
【裁判日期】    991101
【裁判案由】    毒品危害防制條例
【裁判全文】
臺灣高等法院高雄分院刑事判決        99年度上訴字第1605號
上  訴  人  臺灣高雄地方法院檢察署檢察官
被      告  甲○○
上列上訴人因被告違反毒品危害防制條例案件，不服臺灣高雄地
方法院99年度審訴字第2912號中華民國99年8 月30日第一審判決
（起訴案號：臺灣高雄地方法院檢察署99年度毒偵字第4048號）
，提起上訴，本院判決如下：
     主  文
上訴駁回。
     理  由
一、按不服地方法院之第一審判決而上訴者，應向管轄第二審之
    高等法院為之。上訴書狀應敘述具體理由。上訴書狀未敘述
    上訴理由者，應於上訴期間屆滿後20日內補提理由書於原審
    法院，逾期未補提者，原審法院應定期間先命補正。第二審
    法院認為上訴書狀未敘述理由或上訴有第362 條前段之情形
    者，應以判決駁回之。但其情形可以補正而未經原審法院命
    其補正者，審判長應定期間先命補正。刑事訴訟法第361 條
    、第367 條，分別定有明文。所謂不服第一審判決之具體理
    由，必係依據卷內既有訴訟資料或提出新事證，指摘或表明
    第一審判決有何採證認事、用法或量刑等足以影響判決本旨
    之不當或違法，而構成應予撤銷之具體事由，始克當之（例
    如：依憑證據法則具體指出所採證據何以不具證據能力，或
    依憑卷證資料，明確指出所為證據證明力之判斷如何違背經
    驗、論理法則）；倘僅泛言原判決認定事實錯誤、違背法令
    、量刑失之過重或輕縱，而未依上揭意旨指出具體事由，或
    形式上雖已指出具體事由，然該事由縱使屬實，亦不足以認
    為原判決有何不當或違法者（例如：對不具有調查必要性之
    證據，法院未依聲請調查亦未說明理由，或援用證據不當，
    但除去該證據仍應為同一事實之認定），皆難謂係具體理由
    ，俾與第二審上訴制度旨在請求第二審法院撤銷、變更第一
    審不當或違法之判決，以實現個案救濟之立法目的相契合，
    並節制濫行上訴（最高法院97年度臺上字第892 號判決參照
    ）。是以上訴人之上訴書狀或補提之上訴理由書，雖有敘述
    上訴理由，惟並未具體敘述第一審判決有上述違法、不當情
    形，即與未敘述具體理由無異，其所為上訴，即不符合上訴
    之法定要件。
二、本件被告甲○○因違反毒品危害防制條例案件，經原審依毒
    品危害防制條例第10條第1 項、第11條第1 項、第18條第1
    項前段及刑法第11條第1 項、第41條條第1 項前段之規定，
    認被告涉犯毒品危害防制條例第10條第1 項施用第一級毒品
    及同條例第11條第1 項持有第一級毒品罪，復審酌被告前因
    施用毒品案件，經裁定送觀察、勒戒後，仍不知悛悔，再為
    本件施用及持有第一級毒品犯行，足見缺乏戒絕毒品之決心
    ，惟念其犯後坦承施用及持有第一級毒品之犯罪事實，且持
    有第一級毒品數量不多，其施用第一級毒品之行為則未害及
    他人，並斟酌被告之犯罪動機、手段、持有海洛因毒品數量
    以及被告之智識程度等一切情狀，就被告所犯施用、持有第
    一毒品犯行各量處有期徒刑6 月、拘役30日，如易科罰金，
    均以新臺幣1,000 元為折算1 日之易科罰金標準，並敘明扣
    案之海洛因1 包（驗後淨重0.095 公克，包裝袋已殘留毒品
    難以分析剝離），應依毒品危害防制條例第18條第1 項前段
    規定諭知沒收銷燬。已詳敘所憑之證據與認定之理由，所為
    論敘，經核並無違背經驗法則或論理法則，量刑亦屬允當。
三、檢察官於民國99年9 月9 日收受判決後，於同年月14日具狀
    向原審法院提起上訴，上訴理由謂：原審並未具體敘明本件
    被告之施用及持有第一級毒品犯行有何刑法第57條所列科刑
    時應審酌量處最低刑之犯罪情狀，且施用毒品具有自傷性屬
    施用毒品之本質，該罪之處罰及刑度已為立法政策予以考量
    ，實不足再以此為減輕之依據，況觀察、勒戒及戒治程序之
    法定期間總合最長為1 年2 月，被告於歷經觀察、勒戒後再
    犯本件施用第一級毒品罪，原審僅量處可易科罰金之有期徒
    刑6 月，難收教化之效，量刑顯屬過輕云云。
四、經查：被告基於施用第一級毒品海洛因犯意，於99年6 月27
    日晚間8 時許在其住處內，以針筒注射方式施用第一級毒品
    海洛因1 次；另基於持有第一級毒品海洛因犯意，於99年7
    月1 日下午5 時許在高雄縣湖內鄉○○村○○街，向綽號「
    郁仔」之成年男子購買新臺幣500 元之海洛因1 包（驗前淨
    重0.105 公克、驗後淨重0.095 公克）而持有之，嗣於99年
    7 月1 日下午5 時20分許，在高雄縣湖內鄉○○街59號前為
    警查獲，並扣得其持有未及施用之洛因1 包之事實，均坦承
    不諱（原審卷第14、22-23 頁），並有臺灣檢驗科技股份有
    限公司99年7 月13日濫用藥物尿液檢驗報告、毒品案件嫌犯
    尿液對照表及高雄市立凱旋醫院99年8 月25日濫用藥物成品
    檢驗鑑定書在卷可稽（警卷第7 頁、偵卷第3 頁、原審卷第
    11頁），足見被告於原審之自白核與事實相符，可信為真實
    。
五、按關於刑之量定，係實體法上賦予法院得為自由裁量之事項
    ，倘其未有逾越法律所規定之範圍，或濫用其權限，即不得
    任意指摘為違法（最高法院75年臺上字第7033號判例要旨足
    參）。本件原審於量刑時，已審酌被告前因施用毒品案件，
    經觀察、勒戒執行完畢後，仍未戒絕毒品，再次為本件施用
    第一級品等犯行，顯然缺乏戒絕毒品之決心，並參酌被告犯
    後坦承施用及持有第一級毒品之犯罪事實，其施用第一級毒
    品之行為則未害及他人，所持有之第一級毒品數量不多，復
    斟酌被告之犯罪動機、手段、智識程度及持有海洛因毒品數
    量等一切情狀，足認量刑已審酌刑法第57條各款規定事項，
    且施用第一級毒品罪係6 月以上5 年以下有期徒刑之罪，另
    持有第一級毒品罪係3 年以下有期徒刑、拘役或新臺幣5 萬
    元以下罰金之罪，而被告前經法院裁定送觀察、勒戒後並無
    繼續施用毒品傾向（並未裁定送強制戒治），經檢察官予以
    不起訴處分後，未有本案以外之其他施用毒品犯罪紀錄，此
    有臺灣高等法院被告前案紀錄表可憑，又無累犯等應加重其
    刑之法定事由，原審綜據上情，就被告所犯施用及持有第一
    毒品之犯行各量處有期徒刑6 月、拘役30日，均諭知以新臺
    幣1,000 元折算1 日之易科罰金折算標準，並未逾越法律所
    規定範圍或濫用自由裁量權限之情形，所為之栽量亦無違反
    比例原則、平等原則之情形而與罪刑相當性原則相符，並無
    失之過輕情形，是檢察官仍執前詞泛指原判決量刑過輕云云
    ，顯未敘述具體理由。檢察官既未依據卷內既有訴訟資料或
    提出新事證，指摘或表明第一審判決有何採證認事、用法或
    量刑等足以影響判決本旨之不當或違法，而構成應予撤銷之
    具體事由，按之上開規定，被告之上訴顯屬違背法律上之程
    式，應由本院依同法第367 條前段、第372 條規定，不經言
    詞辯論逕行判決如主文。
中    華    民    國    99    年    11    月    1     日
                  刑事第三庭  審判長法  官   莊崑山
                                    法  官   莊松泉
                                    法  官   唐照明
以上正本證明與原本無異。
持有第一級毒品不得上訴。
施用第一級毒品如不服本判決應於收受本判決後10日內向本院提
出上訴書狀，其未敘述上訴理由者，並得於提起上訴後10日內向
本院補提理由書狀（均須按他造當事人之人數附繕本）「切勿逕
送上級法院」。
中    華    民    國    99    年    11    月    1     日
                                    書記官   黃琳群

司法院資訊處製作；財團法人民間司法改革基金會備份。
